【裁判字號】    98,訴,349
【裁判日期】    980331
【裁判案由】    偽造文書
【裁判全文】
臺灣臺北地方法院刑事判決               98年度訴字第349號
公  訴  人  臺灣臺北地方法院檢察署檢察官
被      告  乙○○
上列被告因偽造文書案件，經檢察官提起公訴（九十七年度偵字
第一八三一○號），被告於準備程序中就被訴事實為有罪之陳述
，經本院合議庭裁定改用簡式審判程序，判決如下：
    主  文
乙○○犯如附表一編號一至十一所示行使偽造私文書，足以生損
害於他人，共拾壹罪（詳如附表一編號一至十一所示），各罪應
處之刑、應減之刑及應沒收之偽造署押，均詳如附表一編號一至
十一所示；應執行有期徒刑拾月，如附表一編號一至十一所示偽
造署押均沒收之，緩刑肆年，並應履行如附表二所示之事項。
    事  實
一、乙○○為臺灣彩券股份有限公司（下稱臺彩公司）公益彩券
    經銷商，因窘於生計，為圖批購額外彩券以為販售牟利，竟
    未經甲○○之同意或授權，而基於行使偽造特許證及行使偽
    造私文書之犯意，於民國九十六年一月十八日持甲○○所有
    之「公益彩券傳統型及立即型經銷證」前往臺北縣新店市某
    便利商店，以彩色影印之方式，偽造「甲○○公益彩券傳統
    型及立即型經銷證」一張，復分別於如附表一編號一至十一
    所示時間，持上揭偽造之「甲○○公益彩券傳統型及立即型
    經銷證」前往華南商業銀行新店分行（下稱華南商銀新店分
    行），在如附表一編號一至十一所示公益彩券批購暨退貨申
    請單上，偽造如附表一編號一至十一所示「甲○○」簽名各
    一枚，以示經甲○○全權委託處理代理批購公益彩券相關事
    宜，連同上揭偽造之「甲○○公益彩券傳統型及立即型經銷
    證」交付予不知情之華南商銀新店分行承辦人員黃麗娟（業
    經臺灣臺北地方法院檢察署檢察官以九十七年度偵字第一八
    三一○號為不起訴處分確定）而行使之，使黃麗娟誤以為係
    甲○○委託乙○○代為批購公益彩券，而依各該申請書所載
    期別、種類、數量批售公益彩券予乙○○，足以生損害於甲
    ○○、華南商銀新店分行及臺彩公司對於公益彩券銷售管理
    之正確性；嗣甲○○於九十七年五月間收到台彩公司之銷售
    證明，察覺有異前往詢問黃麗娟，始悉上情。
二、案經甲○○訴由臺北縣政府警察局新店分局報請臺灣臺北地
    方法院檢察署檢察官偵查起訴。
    理  由
壹、程序部分：
    按被告以外之人於審判外之言詞或書面陳述，除法律有規定
    者外，不得作為證據，刑事訴訟法第一百五十九條第一項定
    有明文；另按被告以外之人於審判外之陳述，雖不符前四條
    之規定，而經當事人於審判程序同意作為證據，法院審酌該
    言詞陳述或書面陳述作成時之情況，認為適當者，亦得為證
    據；當事人、代理人或辯護人於法院調查證據時，知有第一
    百五十九條第一項不得為證據之情形，而未於言詞辯論終結
    前聲明異議者，視為有前項之同意；同法第一百五十九條之
    五規定甚明。本案所據以認定被告乙○○犯罪事實之證據，
    其中部分屬傳聞證據，因公訴人及被告於本院言詞辯論終結
    前均未對其證據能力聲明異議，本院認該等傳聞證據作成之
    情況亦無不當之情形，依刑事訴訟法第一百五十九條之五規
    定，該等傳聞證據均具備證據能力，合先敘明。
貳、實體部分：
一、上揭事實業據被告於本院準備程序（見本院卷第十六頁）、
    審理程序（見本院卷第十九頁）中坦承不諱，經核與告訴人
    甲○○於偵查中指訴情節相符（見九十七年度他字第六三四
    六號卷第七至十三頁及九十七年度偵字第一八三一○號卷第
    四八、四九頁），復據證人黃麗娟於偵查中證述明確（見九
    十七年度他字第六三四六號卷第七至十三頁及九十七年度偵
    字第一八三一○號卷第二九至三一頁），並有立即型彩券批
    售收據暨偽造之「甲○○」公益彩券批購暨退貨申請單（見
    九十七年度他字第六三四六號卷第十四至四十頁）、九十六
    年度立即型彩券經銷商銷售證明（見九十七年度他字第六三
    四六號卷第四二頁）、公益彩券傳統型及立即型彩券經銷商
    合約書（見九十七年度他字第六三四六號卷第四三至五一頁
    ）、公益彩券傳統型及立即型彩券經銷商批購明細表（見九
    十七年度他字第六三四六號卷第五二頁）及新店五峰郵局第
    一○九號存證信函（見九十七年度他字第六三四六號卷第五
    三頁）等資料附卷足憑，足徵被告之自白與事實相符，堪以
    採信。綜上所述，本件事證正確，被告上揭犯行，堪以認定
    ，應依法論科。
二、核被告乙○○上揭所為，係犯刑法第二百十六條、第二百十
    條之行使偽造私文書罪及刑法第二百十六條、第二百十二條
    之行使偽造特許證罪。其偽造「甲○○公益彩券傳統型及立
    即型經銷證」、「甲○○公益彩券批購暨退貨申請單」後進
    而行使，偽造特許證、私文書之低度行為應分別為行使之高
    度行為所吸收，不另論罪。又關於如附表一編號一至十一所
    示部分，被告均係以一行為觸犯行使偽造私文書及行使偽造
    特許證罪名，為想像競合犯，應依刑法第五十五條之規定，
    從重之行使偽造私文書處斷。又被告所犯如附表一編號一至
    十一所罪名間，犯意各別，行為互殊，應予分論併罰；而公
    訴意旨雖未敘及被告行使偽造特許證之犯行，然該部分事實
    與公訴人起訴之犯罪事實既具有想像競合犯之裁判上一罪關
    係，應為起訴效力所及，本院自應併予審究。原審酌被告為
    身心殘障人士，謀生不易，因窘於生計，為圖批購額外彩券
    以為販售牟利，行使如附表一所示偽造特許證及偽造私文書
    向臺彩公司批購彩券販售，造成告訴人甲○○之損害，且對
    臺彩公司對於公益彩券銷售管理之正確性產生一定程度之影
    響，惟念被告犯後坦承犯行，深表悔悟，態度良好，且已與
    告訴人達成民事和解（見本院卷第十六頁反面），兼衡以被
    告之素行、生活狀況、智識程度等一切情狀，分別量處如主
    文所示之刑，另被告如附表一編號一至四所為，犯罪時間均
    在九十六年四月二十四日之前，所犯非中華民國九十六年罪
    犯減刑條例第三條所列之罪，符合減刑條件，依中華民國九
    十六年罪犯減刑條例第二條第一項第三款之規定，減其宣告
    刑二分之一，故分別減為有期徒刑一月，並與如附表一編號
    五至十一所示不應減刑之罪所處之刑，定其應執行刑，以為
    儆懲。末查，被告曾因妨害風化案件，經本院以八十三年度
    訴字第九五九號判處有期徒刑三年二月，臺灣高等法院以八
    十三年度上訴字第六五八八號駁回上訴確定，於八十五年四
    月十六日縮短刑期假釋出監，八十六年四月七日縮刑期滿，
    未經撤銷假釋，其未執行之刑以已執行論，五年以內未曾受
    有期徒刑以上刑之宣告，有臺灣高等法院被告前案紀錄表在
    卷可按（見本院卷第五至七頁），其犯後已坦承犯行，經此
    偵審程序之進行，當知警惕，而無再犯之虞，且已獲得告訴
    人之諒解，本院認所宣告之刑以暫不執行為適當，爰併宣告
    緩刑四年，以啟自新。惟被告所為已造成告訴人一定損害，
    自以命其履行一定負擔為宜，被告於審理中亦同意賠償告訴
    人金錢，爰併依刑法第七十四條第二項第三款，命被告應依
    如附表二所示，向告訴人支付一定之賠償金。末查，如附表
    一編號一至十一所示偽造「甲○○」簽名，應依刑法第二百
    十九條之規定諭知沒收，至被告所偽造如附表一編號一至十
    一「甲○○公益彩券批購暨退貨申請單」，因已交付臺彩公
    司而行使，已非屬被告所有，而被告所偽造「甲○○公益彩
    券傳統型及立即型經銷證」並未扣案，被告復當庭陳明業已
    銷毀（見本院卷第十九頁反面），客觀上亦查無證據證明該
    紙偽造特許證尚未滅失，復非屬義務沒收之物，爰不另為沒
    收之諭知，均附此敘明。
據上論斷，應依刑事訴訟法第二百七十三條之一第一項、第二百
九十九條第一項前段、刑法第二百十六條、第二百十條、第二百
十二條、第二百十九條、第五十五條、第五十一條第五款、第七
十四條第一項第二款、第二項第三款，刑法施行法第一條之一第
一項、第二項前段，中華民國九十六年罪犯減刑條例第二條第一
項第三款、第七條、第十一條，判決如主文。
本案經檢察官羅月君到庭執行職務
中    華    民    國    98    年    3     月    31    日
                  刑事第十四庭  法  官  李家慧
以上正本證明與原本無異。
如不服本判決應於收受送達後10日內向本院提出上訴書狀，並應
敘述具體理由；其未敘述上訴理由者，應於上訴期間屆滿後20日
內向本院補提理由書（均須按他造當事人之人數附繕）「切勿逕
送上級法院」。
                                書記官  鄭淑丰
中    華    民    國    98    年    3     月    31    日
附錄本件論罪科刑法條：
中華民國刑法第210條
（偽造變造私文書罪）
偽造、變造私文書，足以生損害於公眾或他人者，處 5 年以下有
期徒刑。
中華民國刑法第212條
（偽造變造特種文書罪）
偽造、變造護照、旅券、免許證、特許證及關於品行、能力服務
或其他相類之證書、介紹書，足以生損害於公眾或他人者，處1
年以下有期徒刑、拘役或3百元以下罰金。
中華民國刑法第216條
（行使偽造變造或登載不實之文書罪）
行使第 210 條至第 215 條之文書者，依偽造、變造文書或登載
不實事項或使登載不實事項之規定處斷。


司法院資訊處製作；財團法人民間司法改革基金會備份。
